---
title: "Analiza izobrazbe v Sloveniji in Nemčiji"
author: "Pia Modrijan"
output:
  pdf_document:
    latex_engine: xelatex
    includes:
      in_header: lib/styles.sty
---

```{r setup, echo=FALSE, results='hide', message=FALSE}
# Če želimo nastaviti pisave v PDF-ju, odkomentiramo
# in sledimo navodilom v programu.
#source("fontconfig.r", encoding = "UTF-8")

# Uvoz vseh potrebnih knjižnic
source("lib/libraries.r", encoding = "UTF-8")
```

# Izbira teme

Analizirala bom stopnjo izobrazbe moških in žensk v Sloveniji in v Nemčiji v letu 2013. Osredotočila se bom na osnovnošolsko, srednješolsko in visokošolsko izobrazbo.
V nadaljevanju bom primirjala delež oseb z osnovnošolsko, srednješolsko in visokošolsko izobrazbo pri nas in v Nemčiji, primerjave pa bom naredila tudi po spolu.
Zanimale me bodo osebe stare 20 do 24 let, 25 do 29 let, 30 do 34 let ter 35 do 39 let.

Podatke sem pridobila na spletu:

http://pxweb.stat.si/pxweb/Dialog/varval.asp?ma=05G2010S&ti=&path=../Database/Dem_soc/05_prebivalstvo/20_soc_ekon_preb/01_05G20_izobrazba/&lang=2

http://stats.oecd.org/Index.aspx?datasetcode=EDU_ENRL_AGE#



***

# Obdelava, uvoz in čiščenje podatkov

```{r uvoz, echo=FALSE}
source("uvoz/uvoz.r", encoding = "UTF-8")
```

Uvozila sem podatke o izobrazbi žensk in moških v Sloveniji v obliki HTML iz spletne strani statističnega urada, ter podatke o izobrazbi žensk in moških v Nemčiji v obliki CSV iz spletne strani OECD.

```{r razpredelnice}
kable(head(MoskiSlovenija))
kable(head(MoskiNemcija))
kable(head(ZenskeSlovenija))
kable(head(ZenskeNemcija))
```

V vseh tabelah so podatki točne številke oseb z določeno stopnjo izobrazbe.
V prvi tabeli so podatki za izobrazbo moških v Sloveniji, v drugi za moške v Nemčiji, tretji za ženske v Sloveniji ter v zadnji za ženske v Nemčiji.
Slika \ref{fig:histogram} prikazuje porazdelitev števila naselij v občinah.

```{r histogram, echo=FALSE, fig.align='center', fig.cap='Histogram števila naselij v občinah'}
hist(obcine[,4], main = "Pogostost števila naselij",
     xlab = "Število naselij", ylab = "Število občin")
```

***

# Analiza in vizualizacija podatkov

```{r vizualizacija, echo=FALSE}
source("vizualizacija/vizualizacija.r", encoding = "UTF-8")
```

Slika \ref{fig:zemljevid} prikazuje povprečno velikost družine za vsako občino.

```{r zemljevid, echo=FALSE, fig.align='center', fig.cap='Zemljevid povprečnega števila otrok v družini'}
n <- 100
barve <- topo.colors(n)[1+(n-1)*(druzine$povprecje-min.povprecje)/(max.povprecje-min.povprecje)]
plot(zemljevid, col = barve)
title("Povprečno število otrok v družini")
```

***

# Napredna analiza podatkov

```{r analiza, echo=FALSE}
source("analiza/analiza.r", encoding = "UTF-8")
```

Slika \ref{fig:graf} prikazuje povezavo med številom naselij in površino občine.

```{r graf, echo=FALSE, fig.align='center', fig.cap='Povezava med številom naselij in površino občine'}
plot(obcine[[1]], obcine[[4]],
     main = "Število naselij glede na površino občine",
     xlab = expression("Površina (km"^2 * ")"),
     ylab = "Št. naselij",
     col = barve[obcine[[7]]],
     pch = 18)
legend("topright", legend = names(barve), col = barve,
       pch = 18, cex = 0.5, bg = "white")
```

***