---
title: "Analiza izobrazbe v Sloveniji in Nemčiji"
author: "Pia Modrijan"
output:
  pdf_document:
    latex_engine: xelatex
    includes:
      in_header: lib/styles.sty
---

```{r setup, echo=FALSE, results='hide', message=FALSE, warning=FALSE}
# Če želimo nastaviti pisave v PDF-ju, odkomentiramo
# in sledimo navodilom v programu.
#source("fontconfig.r", encoding = "UTF-8")

# Uvoz vseh potrebnih knjižnic
source("lib/libraries.r", encoding = "UTF-8", echo = FALSE)
```

# Izbira teme

Analizirala bom stopnjo izobrazbe moških in žensk v Sloveniji ter v Nemčiji v letu 2013. Osredotočila se bom na osnovnošolsko, srednješolsko in visokošolsko izobrazbo.
V nadaljevanju bom primirjala delež oseb z osnovnošolsko, srednješolsko in visokošolsko izobrazbo pri nas in v Nemčiji, primerjave pa bom naredila tudi po spolu.
Zanimale me bodo osebe stare 20 do 24 let, 25 do 29 let, 30 do 34 let in 35 do 39 let.
Za Slovenijo bom analizirala tudi povprečno mesečno plačo glede na stopnjo izobrazbe ter število delovno aktivnih glede na stopnjo izobrazbe. Za Nemčijo teh podatkov žal nisem dobila.

Zaradi risanja zemljevida pa bom v Sloveniji izobrazbo analizirala tudi po regijah.

Podatke sem pridobila na spletu:

* <http://pxweb.stat.si/pxweb/Dialog/varval.asp?ma=05G2010S&ti=&path=../Database/Dem_soc/05_prebivalstvo/20_soc_ekon_preb/01_05G20_izobrazba/&lang=2>

* <http://stats.oecd.org/Index.aspx?datasetcode=EDU_ENRL_AGE#>

* <http://pxweb.stat.si/pxweb/Dialog/varval.asp?ma=0764701S&ti=&path=../Database/Dem_soc/07_trg_dela/06_akt_preb_reg_viri_strukturni/03_07647_del_aktivni_izobrazba/&lang=2>

* <http://pxweb.stat.si/pxweb/Dialog/varval.asp?ma=0711340S&ti=&path=../Database/Dem_soc/07_trg_dela/10_place/03_07113_strukt_statistika/&lang=2>

* <http://pxweb.stat.si/pxweb/Dialog/Saveshow.asp>

\newpage

# Obdelava, uvoz in čiščenje podatkov

```{r uvoz, echo=FALSE}
source("uvoz/uvoz.r", encoding = "UTF-8")
```

Uvozila sem podatke o izobrazbi žensk in moških v Sloveniji v obliki HTML in CSV iz spletne strani statističnega urada Slovenije, ter podatke o izobrazbi žensk in moških v Nemčiji v obliki CSV iz spletne strani OECD.

Spodnja tabela prikazuje stipnjo izobrazbe žensk in moških v Sloveniji. Tabelo sem spremenila v obliko tidy data.

```{r IzobrazbaMZS}
kable(head(IzobrazbaSlovenija))
```

Ta tabela prikazuje podatke za izobrazbo moških v Nemčiji. Podatki so v obliki tidy data in so ločeni po spolu, stopnji izobrazbe in starosti.

```{r IzobrazbaMN}
kable(head(MoskiNemcija))
```

Ta tabela prikazuje podatke za izobrazbo žensk v Nemčiji. So v enaki obliki kot zgornji podatki za moške.

```{r IzobrazbaZN}
kable(head(ZenskeNemcija))
```

Ta tabela pa vsebuje podatke o številu aktivnih oseb v Sloveniji po stopnji izobrazbe, ter povprečne mesečne bruto plače glede na stopnjo izobrazbe. Tudi ti podatki so ločeni po spolu.

```{r PlaceAktivnost}
kable(head(PlaceAktivnostSlovenija))
```


Sedaj bom dodala še tabelo za izobrazbo Slovencev po regijah, da bom lahko narisala zemljevid.

```{r Regije}
kable(head(IzobrazbaRegije))
```

V vseh tabelah so podatki točne številke oseb z določeno stopnjo izobrazbe


\newpage

# Grafi

```{r grafMN, echo=FALSE}
grafMN <- ggplot(MoskiNemcija, aes(x=Stopnja.izobrazbe, y=Stevilo.oseb/1000)) +
  geom_bar(stat = "identity") + theme_minimal() + aes(fill=Stopnja.izobrazbe) +
  labs(title = "Število moških z določeno stopnjo izobrazbe v Nemčiji v 1000", x = "Stopnja izobrazbe", y=" Število moških v 1000")
print(grafMN)
```


Prvi graf prikazuje število moših z določeno stopnjo izobrazbe v Nemčiji. Tukaj so zajeti moški od 20 do 39 let in število je v 1000ih. 
Lahko vidimo, da v tej starostni skupini v Nemčiji ni nobenega moškega, ki bi imel dokončano le osnovno šolo in da kar izrazito prevladuje visokošolska izobrazba.

```{r grafZN, echo=FALSE}
grafZN <- ggplot(ZenskeNemcija, aes(x=Stopnja.izobrazbe, y=Stevilo.oseb/1000)) +
  geom_bar(stat = "identity") + theme_minimal() + aes(fill=Stopnja.izobrazbe) +
  labs(title = "Število žensk z določeno stopnjo izobrazbe v Nemčiji v 1000", x = "Stopnja izobrazbe", y=" Število moških v 1000")
print(grafZN)
```

Enake rezultate kot pri moških vidimo tudi pri ženskah. To kaže da so tako moški kot ženske v Nemčiji visoko izobraženi.

```{r grafIzobrazbaSpol, echo=FALSE}
grafIzobrazbaSpol <- ggplot(IzobrazbaSlovenija %>% filter(Leto == 2013) %>%
         group_by(Spol, Stopnja.izobrazbe) %>% summarise(Skupaj = sum(Stevilo.oseb)/1000),
       aes(x = Stopnja.izobrazbe, y = Skupaj, fill = Spol)) +
  geom_bar(stat = "identity", position = "dodge") + labs(title = "Število žensk in moških v Sloveniji z različnimi izobrazbami", y="Število oseb v 1000")
print(grafIzobrazbaSpol)
```

Ta graf prikazuje število moških in žensk z osnovnošolsko, srednješolsko in visokošolsko izobrazbo v Sloveniji. Tudi tu so podatki v 1000ih. Vidimo, da ženske prevladujejo v višješolski izobrazbi medtem ko moški v osnovnošolski in srednješolski izobrazbi, kar je verjetno posledica tega, da je veliko več del, za katera ni potrebno imeti dokončane visokošolske izobrazbe bolj primernih za moške, saj so to predvsem fizična dela.

Lahko pa vidimo tudi veliko razliko med Nemčijo in Slovenijo, saj so podatki za obe državi iz leta 2013 in so v obojih zajete osebe med 20 in 39 let, tako da je primerjava primirna.
Vidimo, da je v Sloveniji kar nekaj oseb, ki imajo dokončano le osnonošolsko izobrazbo, največ pa je oseb s s srednješolsko izobrazbo. 

Iz tega lahko vidimo, da Slovenci v povprečju nismo tako visoko izobraženi kot Nemci, kar je verjetno posledica tega, da je Nemčija bolj razvita dražava.


```{r grafAktivnost, echo=FALSE}
grafAktivnost <- ggplot(PlaceAktivnostSlovenija, aes(x=Stopnja.Izobrazbe, y=Število.Delovno.Aktivnih.Oseb/1000)) +
  geom_bar(stat = "identity") + theme_minimal() + aes(fill=Stopnja.Izobrazbe) +
  labs(title = "Stevilo delovno aktivnih oseb glede na stopnjo izobrazabe v 1000")
print(grafAktivnost)
```

Ta graf prikazuje število delovno aktivnih oseb glede na stopnjo izobrazbe. Tudi tu je število oseb v 1000ih. Vidimo, da je največ delovno aktivnih oseb dokončalo srednješolsko izobrazbo in najmanj osnovnošolsko izobrazbo. Kar pa je tudi logično, saj smo iz prejšnjega grafa videli, da je na splošno največ oseb, ki imajo srednješolsko izobrazbo in najmanj takih, ki imajo osnovnošolsko. Iz tega vidika tej podatki niso presenetljivi, saj je bilo pričakovati takšne rezultate.

```{r grafPlace, echo=FALSE}
grafPlace <- ggplot(PlaceAktivnostSlovenija, aes(x=Stopnja.Izobrazbe, y=Povprečna.mesečna.bruto.plača.v.EUR/2)) +
  geom_bar(stat = "identity") + theme_minimal() + aes(fill=Stopnja.Izobrazbe) +
  labs(title = "Višina plače v Sloveniji glede na izobrazbo")
print(grafPlace)
```

Vidimo, da so plače sorazmerne višini izobrazbe, torej da je za najnižjo izobrazbo povprečno najnižja plača ter za najvišjo izobrazbo najvišja plača. 
To je seveda tudi prav, saj so morali tisti, ki imajo najvišjo izobrazbo vložiti veliko več truda, da so prišli do sedanjega delovnega mesta in plače.

