---
title: "Analiza izobrazbe v Sloveniji in Nemčiji"
author: "Pia Modrijan"
output:
  pdf_document:
    latex_engine: xelatex
    includes:
      in_header: lib/styles.sty
---

```{r setup, echo=FALSE, results='hide', message=FALSE, warning=FALSE}
# Če želimo nastaviti pisave v PDF-ju, odkomentiramo
# in sledimo navodilom v programu.
#source("fontconfig.r", encoding = "UTF-8")

# Uvoz vseh potrebnih knjižnic
source("lib/libraries.r", encoding = "UTF-8", echo = FALSE)
```

# Izbira teme


Analizirala bom stopnjo izobrazbe moških in žensk v Sloveniji ter v Nemčiji v letu 2013. Osredotočila se bom na osnovnošolsko, srednješolsko in visokošolsko izobrazbo.
V nadaljevanju bom primirjala delež oseb z osnovnošolsko, srednješolsko in visokošolsko izobrazbo pri nas in v Nemčiji, primerjave pa bom naredila tudi po spolu.
Zanimale me bodo osebe stare 20 do 24 let, 25 do 29 let, 30 do 34 let in 35 do 39 let.
Za Slovenijo bom analizirala tudi povprečno mesečno plačo glede na stopnjo izobrazbe ter število delovno aktivnih glede na stopnjo izobrazbe. Za Nemčijo teh podatkov žal nisem dobila.

Zaradi risanja zemljevida pa bom v Sloveniji izobrazbo analizirala tudi po regijah.

Na koncu bom poskusila napovedati kakšno bo gibanje povprečnih mesečnih plač v prihodnjih letih, glede na podatkih o plačah iz preteklih let. Seveda bodo tudi te napovedi ločene glede na stopnjo izobrazbe. 

Podatke sem pridobila na spletu:

* <http://pxweb.stat.si/pxweb/Dialog/varval.asp?ma=05G2010S&ti=&path=../Database/Dem_soc/05_prebivalstvo/20_soc_ekon_preb/01_05G20_izobrazba/&lang=2>

* <http://stats.oecd.org/Index.aspx?datasetcode=EDU_ENRL_AGE#>

* <http://pxweb.stat.si/pxweb/Dialog/varval.asp?ma=0764701S&ti=&path=../Database/Dem_soc/07_trg_dela/06_akt_preb_reg_viri_strukturni/03_07647_del_aktivni_izobrazba/&lang=2>

* <http://pxweb.stat.si/pxweb/Dialog/varval.asp?ma=0711340S&ti=&path=../Database/Dem_soc/07_trg_dela/10_place/03_07113_strukt_statistika/&lang=2>

* <http://pxweb.stat.si/pxweb/Dialog/Saveshow.asp>

\newpage

# Obdelava, uvoz in čiščenje podatkov

```{r uvoz, echo=FALSE}
source("uvoz/uvoz.r", encoding = "UTF-8")
```

Uvozila sem podatke o izobrazbi žensk in moških v Sloveniji v obliki HTML in CSV iz spletne strani statističnega urada Slovenije, ter podatke o izobrazbi žensk in moških v Nemčiji v obliki CSV iz spletne strani OECD.
Naknadno sem uvozila še podatke za delovno aktivnost in povprečno mesečno bruto plačo v Sloveniji, ter za izobrazbo po regijah, da bom lahko narisala zemljevid in izobrazbo po letih (2008-2013), zaradi napredne analize.

Razen zadnjih so vsi omenjeni podatki samo za leto 2013, ker za Nemčijo nisem dobila podatkov za katerokoli drugo leto in bi bila tako primerjava nemogoča.

V vseh tabelah je število oseb točno število.

## Tabela 1: Izobrazba moških in žensk v Sloveniji
```{r IzobrazbaMZS}
kable(head(IzobrazbaSlovenija))
```

Tabela 1 prikazuje stopnjo izobrazbe žensk in moških v Sloveniji. Najprej sem uvozila podatke za izobrazbo žensk in moških  posebaj v obliki HTML, nato pa sem ju združila in dala v obliko "tidy data". 
Tabela vsebuje 5 stolpcev in to so spol, leto, stopnja izobrazbe, starost ter število oseb. 

## Tabela 2: Izobrazba moških v Nemčiji

```{r IzobrazbaMN}
kable(head(MoskiNemcija))
```

Tabela 2 prikazuje podatke za izobrazbo moških v Nemčiji. Te podatke sem uvozila v obliki CSV. 
Izbrisati sem morala stolpce, ki jih nisem potrebovala, popraviti imena stolpcev, ter spremeniti imena iz angleščine v slovenščino.
Tabela vsebuje 4 stolpce in to so leto, stopnja izobrazbe, starost in število oseb. 

## Tabela 3: Izobrazba žensk v Nemčiji

```{r IzobrazbaZN}
kable(head(ZenskeNemcija))
```

Tabela 3 prikazuje izobrazbo žensk v Nemčiji. Tudi te podatke sem uvozila v obliki CSV in tudi pri teh je bilo potrebno izbrisati stolpce, popraviti imena in spremeniti imena iz angleščine v slovenščino.
Tudi ta tabela ima 4 stolpce in sicer leto, stopnja izobrazbe, starost in število oseb.

## Tabela 4: Delovna aktivnost in povprečna mesečna bruto plača glede na stopnjo izobrazbe

```{r PlaceAktivnost}
kable(head(PlaceAktivnostSlovenija))
```

Tabela 4 prikazuje delovno aktivnost ter povprečno mesečno bruto plačo glede na stopnjo izobrazbe. Te podatke sem uvozila v obliki CSV.
Ta tabela vsebuje 4 stolpce in to so spol, stopnja izobrazbe, leto, število delovno aktivnih oseb in povprečna mesečna bruto plača.

\newpage

## Tabela 5: Izobrazba v Sloveniji po regijah

```{r Regije}
kable(head(IzobrazbaRegije))
```

Tabela 5 prikazuje stopnjo izobrazbe po regijah v Sloveniji. Te podatke sem ravno tako uvozila v obliki CSV, dodala pa sem jih zato, da bom lahko narisala zemljevid.
Ta tabela pa vsebuje samo 3 stolpce in sicer regijo, število oseb in stopnjo izobrazbe. 
Naknadno sem tabeli dodala še 4. stolpec, zato da bom lahko narisala graf, ki bo kazal deleže visoko izobraženih oseb tako da ne bo vpliva števila prebivalcev v posamezni občini.

## Tabela 6: Povprečna mesečna bruto plača v Sloveniji glede na spol, leto in stopnjo izobrazbe

```{r PlacaPoLetih}
kable(head(PlacaPoLetih))
```

Tabela 6 prikazuje povprečno mesečno bruto plačo v Sloveniji glede na spol, leto in stopnjo izobrazbe. To tabelo bomo uporabili v 4. fazi. Podatki so uvoženi v obliki CSV. Podatke imamo za leta med 2008 do vključno 2013, izobrazbo pa kot že povsod v projektu ločimo na osnovno, srednjo in visoko. Ta tabela je zelo podobna tabeli 4, le da ima podatke za več let in ne samo za eno leto, saj bom le tako lahko podala napoved za povprečno mesečno bruto plačo v naslednjih letih. 

\newpage

# Grafi

## Graf 1

```{r grafMN, echo=FALSE}
grafMN <- ggplot(MoskiNemcija, aes(x=Stopnja.izobrazbe, y=Stevilo.oseb/1000)) +
  geom_bar(fill = "blue", width = .5, stat = "identity") + 
  aes(fill=Stopnja.izobrazbe) +
  labs(title = "Število moških z določeno stopnjo izobrazbe v Nemčiji v 1000", x = "Stopnja izobrazbe", y=" Število moških v 1000")
print(grafMN)
```


Graf 1 prikazuje število moših z določeno stopnjo izobrazbe v Nemčiji. Tukaj so zajeti moški od 20 do 39 let in število je v 1000ih. 
Lahko vidimo, da v tej starostni skupini v Nemčiji ni nobenega moškega, ki bi imel dokončano le osnovno šolo in da kar izrazito prevladuje visokošolska izobrazba.

## Graf 2

```{r grafZN, echo=FALSE}
grafZN <- ggplot(ZenskeNemcija, aes(x=Stopnja.izobrazbe, y=Stevilo.oseb/1000)) +
  geom_bar(fill = "pink", width = .5, stat = "identity", position = "dodge")  + aes(fill=Stopnja.izobrazbe) +
  labs(title = "Število žensk z določeno stopnjo izobrazbe v Nemčiji v 1000", x = "Stopnja izobrazbe", y=" Število moških v 1000")
print(grafZN)
```

Enake rezultate kot pri moških vidimo tudi pri ženskah. To kaže da so tako moški kot ženske v Nemčiji visoko izobraženi.

## Graf 3 

```{r grafIzobrazbaSpol, echo=FALSE}
grafIzobrazbaSpol <- ggplot(IzobrazbaSlovenija %>% filter(Leto == 2013) %>%
         group_by(Spol, Stopnja.izobrazbe) %>% summarise(Skupaj = sum(Stevilo.oseb)/1000),
       aes(x = Stopnja.izobrazbe, y = Skupaj, fill = Spol)) +
  geom_bar(stat = "identity", position="dodge") + labs(title = "Število žensk in moških v Sloveniji z različnimi izobrazbami", y="Število oseb v 1000")
print(grafIzobrazbaSpol)
```

Graf 3 prikazuje število moških in žensk z osnovnošolsko, srednješolsko in visokošolsko izobrazbo v Sloveniji. Tudi tu so podatki v 1000ih. Vidimo, da ženske prevladujejo v višješolski izobrazbi medtem ko moški v osnovnošolski in srednješolski izobrazbi, kar je verjetno posledica tega, da je veliko več del, za katera ni potrebno imeti dokončane visokošolske izobrazbe bolj primernih za moške, saj so to predvsem fizična dela.

Lahko pa vidimo tudi veliko razliko med Nemčijo in Slovenijo, saj so podatki za obe državi iz leta 2013 in so v obojih zajete osebe med 20 in 39 let, tako da je primerjava primirna.
Vidimo, da je v Sloveniji kar nekaj oseb, ki imajo dokončano le osnonošolsko izobrazbo, največ pa je oseb s s srednješolsko izobrazbo. 

Iz tega lahko vidimo, da Slovenci v povprečju nismo tako visoko izobraženi kot Nemci, kar je verjetno posledica tega, da je Nemčija bolj razvita dražava.

## Graf 4
```{r grafAktivnost, echo=FALSE}
grafAktivnost <- ggplot(PlaceAktivnostSlovenija, aes(x=Stopnja.Izobrazbe, y=Število.Delovno.Aktivnih.Oseb/1000)) +
  geom_bar(width = .5, stat = "identity") + aes(fill=Stopnja.Izobrazbe) +
  labs(title = "Število delovno aktivnih oseb glede na stopnjo izobrazabe v 1000")
print(grafAktivnost)
```

Graf 4 prikazuje število delovno aktivnih oseb glede na stopnjo izobrazbe. Tudi tu je število oseb v 1000ih. Vidimo, da je največ delovno aktivnih oseb dokončalo srednješolsko izobrazbo in najmanj osnovnošolsko izobrazbo. Kar pa je tudi logično, saj smo iz prejšnjega grafa videli, da je na splošno največ oseb, ki imajo srednješolsko izobrazbo in najmanj takih, ki imajo osnovnošolsko. Iz tega vidika tej podatki niso presenetljivi, saj je bilo pričakovati takšne rezultate.

## Graf 5

```{r grafPlace, echo=FALSE}
grafPlace <- ggplot(PlaceAktivnostSlovenija, aes(x=Stopnja.Izobrazbe, y=Povprečna.mesečna.bruto.plača.v.EUR/2)) +
  geom_bar(width = .5, stat = "identity") + aes(fill=Stopnja.Izobrazbe) +
  labs(title = "Višina plače v Sloveniji glede na izobrazbo")
print(grafPlace)
```

Iz grafa 5 vidimo, da so plače sorazmerne višini izobrazbe, torej da je za najnižjo izobrazbo povprečno najnižja plača ter za najvišjo izobrazbo najvišja plača. 
To je seveda tudi prav, saj so morali tisti, ki imajo najvišjo izobrazbo vložiti veliko več truda, da so prišli do sedanjega delovnega mesta in plače.



\newpage 

# Vizualizacija podatkov

```{r vizualizacija, echo=FALSE, warning=FALSE, message=FALSE}
source("vizualizacija/vizualizacija.r", encoding = "UTF-8")
```

Za zemlevid sem uporabila podatke za izobrazbo v Sloveniji po regijah. Da sem dobila realen zemljevid sem se odločila prikazati delež visoko izobraženih glede na vse osebe v določeni občini, tako da velikost občine in število njenih prebivalcev ne vpliva na rezultat izobraženosti.
Da sem to lahko storila, sem morala v tabelo 5 dodati nov stolpec, v katerem sem poračunala deleže. Da bi bilo podatke lažje razumeti, sem dodala imena regij na zemljevid.
Kljub temu, da so rezultati neodvisni od števila prebivalcev v določeni regiji, pa vidimo, da je najvišji delež visoko izobraženih ravno v osrednjeslovenski regiji.

\newpage 

# Napredna analiza

V tem poglavju sem se odločila analizirati oziroma napovedati povprečno mesečno bruto plačo za naslednja leta, glede na podatke o plači iz prejšnjih let. Podatke imam za leta 2008, 2009, 2010, 2011, 2012 ter 2013. Ločeni so po spolu in stopnji izobrazbe.

Naredila sem linearni model za oba spola skupaj z vsemi tremi izobrazbami, ter za vsak spol posebaj za visoko izobražene. Potem pa sem naredila še kvadratni model posebaj za moške in ženske z osnovnošolsko izobrazbo.

1. model prikazuje povprečno mesečno bruto plačo za moške in ženske posebaj, ločene po stopnji izobrazbe - osnovna, srednja ter visoka. Vidimo, da imajo najvišjo plačo moški z visoko izobrazbo, ta je kar precej višja kot plača žensk z visoko izobrazbo. Prav tako je tudi pri srednji in osnovni izobrazbi - moški imajo višjo plači kot ženske.

2. model prikazuje plačo žensk z visoko izobarazbo, ki kaže, da se je plača vse do leta 2011 povečevala in takrat začela padati. Enak vzorec vidimo tudi v 3. modelu, kjer je prikazana plača moških z visoko izobrazbo in tudi ta se povečuje do 2011 potem pa začne padati.

4. in 5. model pa prikazujeta povprečno plačo za žeske in moške z osnovnošolsko izobrazbo, tu pa vidimo da plača ne začne padati ampak vseskozi narašča.




```{r naprednaAnaliza, echo = FALSE, warning = FALSE, message = FALSE}
source("analiza/analiza.r", encoding = "UTF-8")
```

\newpage

## Tabela 7: Napoved za povprečno mesečno bruto plačo

Naredila sem napoved za povprečno mesečno bruto plačo za leta od 2014 do 2020. Napoved sem ločila po spolu ter po izobrazbi. Sem se pa osredotočila le na osnovno in visoko izobrazbo, torej napoved vključuje moške z visoko in osnovno izobrazbo, ter ženske z visoko in osnovno izobrazbo.
Vsi podatki so v €.

```{r tabela}
kable(head(tabela))
```

Iz te tabele vidimo, da naj bi se povprečna mesečna bruto plača za ženske z visoko in osnovno izobrazbo dvigovala, prav tako se bo dvigovala povprečna plača za moške z osnovno izobrazbo, za moške z visoko izobrazbo pa se bo plača zniževala.

