---
title: "Analiza izobrazbe v Sloveniji in Nemčiji"
author: "Pia Modrijan"
output:
  pdf_document:
    latex_engine: xelatex
    includes:
      in_header: lib/styles.sty
---

```{r setup, echo=FALSE, results='hide', message=FALSE}
# Če želimo nastaviti pisave v PDF-ju, odkomentiramo
# in sledimo navodilom v programu.
#source("fontconfig.r", encoding = "UTF-8")

# Uvoz vseh potrebnih knjižnic
source("lib/libraries.r", encoding = "UTF-8")
```

# Izbira teme

Analizirala bom stopnjo izobrazbe moških in žensk v Sloveniji in v Nemčiji v letu 2013. Osredotočila se bom na osnovnošolsko, srednješolsko in visokošolsko izobrazbo.
V nadaljevanju bom primirjala delež oseb z osnovnošolsko, srednješolsko in visokošolsko izobrazbo pri nas in v Nemčiji, primerjave pa bom naredila tudi po spolu.
Zanimale me bodo osebe stare 20 do 24 let, 25 do 29 let, 30 do 34 let in 35 do 39 let.
Za Slovenijo bom analizirala tudi povprečno mesečno plačo glede na stopnjo izobrazbe ter število delovno aktivnih glede na stopnjo izobrazbe. Za Nemčijo teh podatkov žal nisem dobila.

Podatke sem pridobila na spletu:

<http://pxweb.stat.si/pxweb/Dialog/varval.asp?ma=05G2010S&ti=&path=../Database/Dem_soc/05_prebivalstvo/20_soc_ekon_preb/01_05G20_izobrazba/&lang=2>

<http://stats.oecd.org/Index.aspx?datasetcode=EDU_ENRL_AGE#>

<http://pxweb.stat.si/pxweb/Dialog/varval.asp?ma=0764701S&ti=&path=../Database/Dem_soc/07_trg_dela/06_akt_preb_reg_viri_strukturni/03_07647_del_aktivni_izobrazba/&lang=2>

<http://pxweb.stat.si/pxweb/Dialog/varval.asp?ma=0711340S&ti=&path=../Database/Dem_soc/07_trg_dela/10_place/03_07113_strukt_statistika/&lang=2>

***

# Obdelava, uvoz in čiščenje podatkov

```{r uvoz, echo=FALSE}
source("uvoz/uvoz.r", encoding = "UTF-8")
```

Uvozila sem podatke o izobrazbi žensk in moških v Sloveniji v obliki HTML iz spletne strani statističnega urada, ter podatke o izobrazbi žensk in moških v Nemčiji v obliki CSV iz spletne strani OECD.

```{r razpredelnice}
kable(head(MoskiSlovenija))
kable(head(MoskiNemcija))
kable(head(ZenskeSlovenija))
kable(head(ZenskeNemcija))
```

V vseh tabelah so podatki točne številke oseb z določeno stopnjo izobrazbe.
V prvi tabeli so podatki za izobrazbo moških v Sloveniji. Ta tabela ima 4 vrstice in 3 stolpce. 
Druga tabela prikazuje podatke za moške v Nemčiji in je sestavljena iz 12 vrstic in 4 stolpcev.
Tretja tabela prikazuje podatke za ženske v Sloveniji in je enako velika kot tabela za moške v Sloveniji.
Zadnja pa je za izobrazbo žensk v Nemčiji
in je enako velika kot tista za izobrazbo moških v Nemčiji.

```{r grafMS, echo=FALSE}
grafMS <- ggplot(MoskiSlovenija, aes(x = starost, y = Stevilo.moskih.z.visokosolsko.izobrazbo,)) +
  geom_bar(stat = "identity") + theme_minimal() + aes(fill=starost) +
  labs(title="Število moških z visokošolsko izobrazbo v Sloveniji", y="Število")
print(grafMS)
```

Graf prikazuje število moških v Sloveniji, ki imajo visokošolsko izobrazbo. Razdeljeni so v starostne skupine od 20 do 24 let, od 25 do 29, od 30 do 34 ter od 35 do 39 let.
V grafu lahko vidimo, da je med tistimi, ki imajo visokošolsko izobrazbo največ tistih, ki so stari med 30 in 34 let in česar lahko sklepamo, da v času, ko bi se morale osebe starejše od 35 let vpisati na fakulteto še ni bilo tako množičnega vpisa in jih je veliko ostalo z srednješolsko ali nižjo izobrazbo.

```{r grafZS, echo=FALSE}
grafZS <- ggplot(ZenskeSlovenija, aes(x = Starost, y = Stevilo.zensk.z.visokosolsko.izobrazbo,)) +
  geom_bar(stat = "identity") + theme_minimal() + aes(fill=starost) + 
  labs(title="Število žensk v Sloveniji z visokošolsko izobrazbo", y="Število") 
print(grafZS)
```

Ta graf pa prikazuje število žensk v Sloveniji, ki imajo visokošolsko izobrazbo. Prav tako so razdeljene v starostne skupine.
Vidimo, da tudi pri ženskah prevladuje število tistih, ki štejejo od 30 do 34 let. Je pa žensk z visokošolsko izobrazbo veliko več kot moških.
